臺灣高雄地方法院刑事判決　　　　　　　110年度訴字第237號
公　訴　人　臺灣高雄地方檢察署檢察官
被　　　告　張簡敏雄



指定辯護人　林昱宏律師（義務辯護）
上列被告因毒品危害防制條例案件，經檢察官提起公訴（109 年
度偵字第22335 號、109 年度偵字第22336 號），本院判決如下
：
    主  文
張簡敏雄販賣第二級毒品，累犯，處有期徒刑伍年肆月。扣案如
附表編號1 所示之物沒收；未扣案犯罪所得新臺幣伍佰元沒收，
於全部或一部不能沒收或不宜執行沒收時，追徵其價額。
    事  實
一、張簡敏雄明知甲基安非他命為毒品危害防制條例第2 條第2
    項第2 款所列之第二級毒品，依法不得持有及販賣，竟基於
    販賣第二級毒品甲基安非他命以營利之犯意，於民國109 年
    10月26日19時20分許，以其如附表編號1 所示之手機與忻元
    俊聯繫，並達成以新臺幣（下同）500 元之代價販賣甲基安
    非他命之合意後，即於同日19時20分後某時，在不詳地點，
    先向忻元俊收取250 元之價金，復於翌日10時15分許，在高
    雄市鳳山區七聖公園內，再向忻元俊收取剩餘之250 元購毒
    價金，並當場交付毛重0.19公克之甲基安非他命1 包予忻元
    俊而完成交易。嗣因員警於交易不久後，在忻元俊使用之交
    通工具內查扣前開甲基安非他命，並循線搜索張簡敏雄之身
    體，及其位於高雄市○○區○○街00巷00號之住處，而扣得
    如附表所示之物，始悉上情。
二、案經高雄市政府警察局鳳山分局報告臺灣高雄地方檢察署檢
    察官偵查起訴。
    理  由
一、證據能力部分：
    按被告以外之人於審判外之言詞或書面陳述，除法律有規定
    者外，不得作為證據，刑事訴訟法第159 條第1 項定有明文
    。又被告以外之人於審判外之陳述，雖不符刑事訴訟法第15
    9 條之1 至第159 條之4 之規定，而經當事人於審判程序同
    意作為證據，法院審酌該言詞陳述或書面陳述作成時之情況
    ，認為適當者，亦得為證據；當事人、代理人或辯護人於法
    院調查證據時，知有同法第159 條第1 項不得為證據之情形
    ，而未於言詞辯論終結前聲明異議者，視為有前項之同意，
    刑事訴訟法第159 條之5 亦有明定。查檢察官、被告張簡敏
    雄及辯護人於本院審理期日時，對本判決以下引用之證據資
    料，均捨棄爭執證據能力（見院一卷第133 頁），且迄於言
    詞辯論終結前均未聲明異議。經本院審酌各該證據作成時之
    情況並無違法或顯然不可信之瑕疵，爰認以之作為證據應屬
    適當，揆諸上開說明，應具證據能力。另本院後述所引用之
    非供述證據部分，與本案均有關聯性，且查無違反法定程序
    取得之情，依刑事訴訟法第158 條之4 規定反面解釋，亦具
    證據能力。
二、認定事實所憑之證據及理由：
  ㈠上揭事實，業據被告於偵查及本院審理中均坦承不諱（見押
    卷第21頁、偵一卷第70頁、院一卷第133 頁），核與證人忻
    元俊於警詢、偵查及審判中之證述相符（見警二卷第107 至
    112 頁、影偵卷第41至44頁、偵一卷第57至58頁），並有被
    告與忻元俊交易時之影像擷取照片30張（見警二卷第57至85
    頁）；忻元俊持用手機之通話紀錄翻拍照片1 張（見警二卷
    第119 頁）；高雄市政府警察局鳳山分局（下稱鳳山分局）
    自願受搜索同意書、搜索扣押筆錄、扣押物品目錄表、扣押
    物品收據、搜索現場照片3 張（見警一卷第17至23頁、警二
    卷第87至89頁）【受執行人：被告、執行處所：高雄市○○
    區○○○路000 號前】；本院搜索票、鳳山分局自願受搜索
    同意書、搜索扣押筆錄、扣押物品目錄表、扣押物品收據、
    搜索現場照片3 張（見警一卷第15、37至45頁、警二卷第89
    至91頁）【受執行人：被告、執行處所：高雄市○○區○○
    街00巷00號】；鳳山分局自願受搜索同意書、搜索扣押筆錄
    、扣押物品目錄表、扣押物品收據、搜索現場照片4 張（見
    影警卷第12至17、38至39頁）【受執行人：忻元俊】；鳳山
    分局109 年度檢管字第2656號扣押物品清單及照片（見偵二
    卷第21、35頁）、109 年度安保字第1007號扣押物品清單及
    照片（見偵二卷第23、33頁）、109 年度毒保字第313 號扣
    押物品清單及照片（見偵二卷第25、31頁）、本院110 年度
    院總管字第498 號扣押物品清單（見院一卷第49至51頁）【
    被告遭查扣部分】；鳳山分局109 年安保字第1008號扣押物
    品清單（見影偵卷第49頁）【忻元俊遭查扣部分】；高雄市
    立凱旋醫院109 年12月10日高市凱醫驗字第66344 號濫用藥
    物成品檢驗鑑定書（見偵一卷第49頁）、110 年2 月3 日高
    市凱醫驗字第67010 號濫用藥物成品檢驗鑑定書（見偵二卷
    第79頁）【被告遭查扣部分】；同院109 年12月9 日高市凱
    醫驗字第66468 號濫用藥物成品檢驗鑑定書（見影偵卷第59
    頁）【忻元俊遭查扣部分】等件在卷可稽，且有扣案如附表
    所示之物可佐，足證被告前揭任意性自白與事實相符，堪可
    採信。
  ㈡按販賣毒品係違法行為，非可公然為之，且有其獨特之販售
    通路及管道，復無一定之公定價格，容易增減分裝之份量，
    而每次買賣之價量，可能隨時依雙方關係深淺、資力、需求
    量及對行情之認知、毒品純度、來源是否充裕、查況鬆嚴、
    購買者被查獲時供述購買對象之可能風險評估等，而異其標
    準，非可一概而論，且販賣者從各種「價差」、「量差」或
    「純度」牟取利潤方式，亦有差異，然其所圖利益之非法販
    賣行為目的，則屬相同，並無二致。又販賣利得，除經行為
    人坦承，或其價量至臻明確，確實難以究其原委。然依一般
    民眾普遍認知，毒品價格非低、取得不易，且毒品之非法交
    易，向為政府查禁森嚴且重罰不寬貸，衡諸常情，倘非有利
    可圖，殊無必要甘冒持有毒品遭查獲、重罰之極大風險，無
    端為該買賣之工作。從而，舉凡有償交易，除足反證其確另
    基於某種非圖利本意之關係外，通常尚難因無法查悉其買進
    、賣出之價差，而諉無營利之意思，或阻卻販賣犯行之追訴
    。查被告販賣甲基安非他命予忻元俊，買賣價金為500 元而
    屬有償交易，且被告與忻元俊並非至親，如非有利可圖，自
    無甘冒觸犯刑罰之高度風險而交付第二級毒品予他人之理，
    揆諸前揭說明，應可認被告主觀上確有販賣甲基安非他命以
    營利之犯意甚明。綜上所述，本案事證明確，被告上開犯行
    洵堪認定，應依法論科。
三、論罪科刑：
  ㈠罪名
    核被告所為，係犯毒品危害防制條例第4 條第2 項之販賣第
    二級毒品罪。又被告販賣前持有毒品之低度行為，為其後販
    賣之高度行為所吸收，不另論罪。
  ㈡刑之加重及減輕事由之說明
  ⒈關於累犯部分
    按司法院釋字第775 號解釋，依解釋文及理由之意旨，係指
    構成累犯者，不分情節，一律加重最低本刑，於不符合刑法
    第59條所定要件之情形下，致生行為人所受之刑罰超過其所
    應負擔罪責之個案，不符罪刑相當原則、比例原則。於此範
    圍內，在修正前，為避免發生上述罪刑不相當之情形，法院
    就該個案應裁量是否加重最低本刑；依此，該解釋係指個案
    應量處最低法定刑、又無法適用刑法第59條在內減輕規定，
    如依累犯加重其刑，將造成罪刑不相當之情形時，法院應依
    此解釋意旨裁量不予加重最低本刑，如無上開情形，即難謂
    有何累犯加重其刑不符上開解釋意旨之違誤。查被告前因施
    用毒品及轉讓禁藥案件，經本院106 年度審訴字第1580號判
    決處有期徒刑4 月（2 罪）、4 月、9 月確定，上開各罪嗣
    經本院107 年度聲字第949 號裁定應執行有期徒刑1 年5 月
    確定，後於108 年4 月19日縮短刑期假釋出監併付保護管束
    ，並於108 年11月14日保護管束期滿假釋未經撤銷視為執行
    完畢，有臺灣高等法院被告前案紀錄表可憑，被告於前開有
    期徒刑執行完畢後，5 年內故意再犯本案有期徒刑以上之罪
    ，為累犯。本院審酌被告前已違反轉讓禁藥罪，竟不知悔改
    ，再為不法內涵更高之販賣第二級毒品罪，足見其刑罰反應
    力薄弱，併考量被告之惡性及所應負擔罪責之情形，認其法
    定本刑除無期徒刑不得加重外，其餘依累犯規定加重，尚符
    合罪刑相當原則，爰依刑法第47條第1 項規定加重其刑。
  ⒉關於被告偵審中自白部分
    本件被告對於上開販賣第二級毒品犯行，於偵訊及本院審理
    中均坦承不諱，已如前述，符合毒品危害防制條例第17條第
    2 項之減輕要件，應減輕其刑。
  ⒊關於供出毒品上游部分
    按犯毒品危害防制條例第4 條至第8 條、第10條或第11條之
    罪，供出毒品來源，因而查獲其他正犯或共犯者，減輕或免
    除其刑，毒品危害防制條例第17條第1 項亦有明定。查被告
    於警詢時雖供述其毒品來源為暱稱「菸仔」之人（見警一卷
    第7 頁），然經本院函詢有無因被告供出其於本案中之毒品
    來源，因而查獲其他正犯或共犯之犯行等節，臺灣高雄地方
    檢察署檢察官及鳳山分局均函覆未能查獲被告毒品之上游等
    語（見院一卷第31、87頁），準此，偵辦本案之檢警既未因
    被告此部分供述，因而查獲被告於本案中販賣第二級毒品犯
    行之共犯或正犯等事實，被告所為上開犯行，自無從依毒品
    危害防制條例第17條第1 項規定減免其刑。
  ⒋關於刑法第59條酌減其刑部分
    再按犯罪之情狀顯可憫恕，認科以最低度刑仍嫌過重者，固
    得依據刑法第59條規定酌量減輕其刑。惟條文所謂犯罪情狀
    ，必須有特殊之環境及原因，在客觀上顯然足以引起一般同
    情，認為縱予宣告法定最低刑度猶嫌過重；而所謂犯罪情狀
    顯可憫恕，係指裁判者審酌刑法第57條各款所列事項，以行
    為人之責任為基礎之一切情狀，予以全盤考量後，認已達顯
    可憫恕之程度，始有其適用。又此所謂法定最低度刑，在遇
    有其他法定減輕其刑之事由者，則是指適用該法定減輕其刑
    事由後之最低刑度而言。查辯護人雖主張被告本案販賣之毒
    品重量甚輕，犯罪情節輕微，請求依刑法第59條酌減其刑等
    語（見院一卷第148 頁）。惟被告係智識成熟之成年人且應
    有相當之社會生活經驗，對毒品除戕害施用者之身心健康外
    ，亦造成整體國力之實質衰減，且吸食毒品者為取得購買毒
    品所需之金錢，往往衍生家庭、社會治安問題，因之政府近
    年來為革除毒品之危害，大力宣導毒品禁誡乙情，自難諉為
    不知，況被告前有轉讓禁藥之前科，卻仍故意違背禁誡法令
    ，甘冒受刑事重罰之風險販賣毒品以牟利，犯罪動機顯非出
    於何種特殊原因與環境，遑論被告所犯販賣第二級毒品犯行
    ，尚可依毒品危害防制條例第17條第2 項規定減輕其刑，亦
    無情輕法重，堪以憫恕之情事，故辯護人前揭主張殊無可採
    。
  ⒌另被告就上開犯行，既同時有前揭刑之加重及減輕事由，自
    應依法先加後減之。
  ㈢量刑審酌
    本院審酌被告明知甲基安非他命屬戕害他人身心之毒品，竟
    無視國家杜絕毒品之禁令，任意販售甲基安非他命圖利，已
    然助長毒品氾濫風氣，並對社會治安造成相當危害，自應予
    相當之刑事非難。惟念被告犯後尚能坦承犯行，態度尚可，
    且本次販賣毒品之對象僅有1 人，販賣之價格及數量非鉅，
    而與販賣毒品之大盤或毒梟有異，惡性相對較輕。並考量被
    告自陳高職畢業之智識程度，現無業，靠之前存款生活，已
    婚，小孩已成年，須扶養母親之家庭經濟狀況等一切情狀（
    見院一卷第147頁），量處如主文所示之刑，以資懲儆。
四、沒收部分
  ㈠扣案如附表編號1 所示手機，係被告用以與忻元俊聯繫之工
    具，業經被告於審判程序時供承不諱（見院一卷第138 頁）
    ，應依毒品危害防制條例第19條第1 項規定，於被告所犯罪
    刑項下宣告沒收。另附表編號2 所示之物未檢出毒品成分，
    而編號3 所示之物雖檢出甲基安非他命成分，惟已於鑑驗過
    程中用罄，有上開高雄市立凱旋醫院109 年12月10日高市凱
    醫驗字第66344 號、110 年2 月3 日高市凱醫驗字第00000
    號濫用藥物成品檢驗鑑定書存卷可考（見偵一卷第49頁、偵
    二卷第79頁），爰均不宣告沒收銷燬。至附表編號4 至6 所
    示之物，依被告於警詢及審理中所述既非供販賣毒品之用，
    顯與本案並無關聯，且復查無其他證據足資認定該等物品為
    本案犯罪之工具，亦均不予宣告沒收。
  ㈡又被告就上開犯行有500 元之犯罪所得，業經本院認定如前
    且未據扣案，應依刑法第38條之1 第1 項前段、第3 項規定
    宣告沒收，並於全部或一部不能沒收或不宜執行沒收時，追
    徵其價額。
據上論斷，應依刑事訴訟法第299 條第1 項前段，毒品危害防制
條例第4 條第2 項、第17條第2 項、第19條第1 項，刑法第11條
、第47條第1 項、第38條之1 第1 項前段、第3 項，判決如主文
。
本案經檢察官張貽琮提起公訴，檢察官陳俊秀到庭執行職務。
中    華    民    國   110    年    11    月    26    日
                  刑事第八庭  審判長法  官  林英奇
　
                                    法  官  何一宏
　
                                    法  官  黃傳堯
以上正本證明與原本無異。
如不服本判決應於收受判決後20日內向本院提出上訴書狀，並應
敘述具體理由。其未敘述上訴理由者，應於上訴期間屆滿後20日
內向本院補提理由書(均須按他造當事人之人數附繕本)「切勿逕
送上級法院」。
中    華    民    國   110    年    11    月    26    日
                                    書記官  黃振羽
附錄本判決論罪科刑法條：
毒品危害防制條例第4 條第2 項
製造、運輸、販賣第二級毒品者，處無期徒刑或10年以上有期徒
刑，得併科新臺幣1 千5 百萬元以下罰金。
附表：
┌──┬───────┬────────────────┐
│編號│扣案物名稱    │數量╱重量                      │
├──┼───────┼────────────────┤
│ 1  │SAMSUNG手機   │1 支（門號：0000000000；IMEI：  │
│    │              │000000000000000 、              │
│    │              │000000000000000 ）              │
│    │              │                                │
├──┼───────┼────────────────┤
│ 2  │白色粉末（扣押│1 包，未檢出毒品成分。          │
│    │物品目錄表記載│                                │
│    │為海洛因）    │                                │
├──┼───────┼────────────────┤
│ 3  │甲基安非他命  │1 包，檢出甲基安非他命成分，驗前│
│    │              │淨重0.003 公克，驗後檢體用罄。  │
├──┼───────┼────────────────┤
│ 4  │夾鏈袋        │1 包                            │
├──┼───────┼────────────────┤
│ 5  │電子磅秤      │2 臺                            │
├──┼───────┼────────────────┤
│ 6  │吸食器        │1 組                            │
└──┴───────┴────────────────┘